智慧財產及商業法院民事判決  
110年度民著訴字第62號
原      告  許鴻翔                                     

被      告  沈智偉                                      

上列當事人間請求侵害著作權有關財產權爭議等事件，經臺灣桃
園地方法院以110年度壢簡字第140號民事裁定移轉管轄前來，本
院於民國110年8月24日言詞辯論終結，判決如下：
    主  文
一、被告應給付原告新臺幣壹萬元。
二、原告其餘之訴駁回。
三、訴訟費用由被告負擔六十分之一，餘由原告負擔。
四、本判決第一項得假執行。但被告如以新臺幣壹萬元為原告供
    擔保後，得免為假執行。
五、原告其餘假執行之聲請駁回。
　　事實及理由
壹、程序方面：
    本件原告於民國110年2月25日以民事追加訴之聲明狀請求判
    命被告應給付原告新臺幣（下同）40萬元（110年度壢簡字
    第140號卷第12頁）。嗣於本院審理時擴張上開請求金額為6
    0萬元（本院卷第41頁），依民事訴訟法第255條第1項第3款
    規定，並無不合，應予准許。
貳、實體方面：
一、原告主張及聲明：
（一）兩造均為三國群英傳Online遊戲之玩家，原告使用自拍之
      肖像照片作為該網路遊戲角色ID「○○○○」之頭像（下稱原
      告頭貼照片）。未料某日，被告竟未經原告之同意，擅自
      使用不知從何處所取得原告頭貼照片，再以軟體修圖後將
      原告醜化P圖成暴牙、戴眼鏡類似網路名人「○○○」之形象
      （下稱系爭照片），並於109年8月19日作為其所創設「○○
      ○○」、「○○○○」、「○○○○」三角色之ID頭像，使該遊戲中
      之玩家均得共見共聞，惡意攻擊並妨礙原告形象，侵害原
      告之肖像權及原告頭貼照片之著作權。被告於公開之網路
      遊戲中惡意使用系爭照片作為其創設之角色頭像，意圖醜
      化原告，已令原告承受極大身心痛苦而罹患憂鬱症、雙重
      人格解離症等。爰依侵權行為之法律關係請求被告賠償60
      萬元。
（二）聲明（本院卷第155頁）：
　　1.被告應給付原告60萬元。
　　2.願供擔保，請准宣告假執行。
二、被告答辯及聲明：
（一）被告於109年8月間創設前揭三角色之帳號時，所用頭貼照
      片並非如原告所稱以原告頭貼照片P圖製作，而是使用自
      網路上所抓取網路名人「○○○」之照片，因系爭照片與原
      告頭貼照片並不相似，看不出為原告本人，且被告使用前
      揭角色帳號登入時間為清晨，亦需滑鼠指標移到人物角色
      上面才看得到系爭照片，並非多數人可見。又縱使被告有
      使用原告頭貼照片，亦因原告將Facebook之大頭照權限設
      定為公開，代表允許任何人均可存取或使用該照片，被告
      否認有任何侵害原告之肖像權或著作權行為。至於原告所
      稱遭受謾罵、侮辱等身心痛苦，係因原告另於網路上與他
      人之糾紛，與被告無關，且原告所稱105年7月至醫院身心
      科診斷出憂鬱症，亦與被告於109年8月使用系爭照片之行
      為無關。
（二）聲明（本院卷第155頁）：
　　1.原告之訴及假執行之聲請均駁回。
　　2.如受不利判決，願供擔保請准宣告免為假執行。
三、本件原告主張被告未經其同意取得原告頭貼照片P圖成系爭
    照片，並使用於前揭創設三角色之ID頭像，侵害原告之肖像
    權及著作權，惟為被告所否認，並以前揭理由置辯。是以，
    本件應予審究爭點即為：㈠被告取得原告頭貼照片有無侵害
    原告之著作權？㈡被告使用系爭照片有無侵害原告之肖像權
    ？㈢若有，原告請求被告賠償60萬元有無理由？
四、得心證之理由：
（一）被告取得原告頭貼照片並無侵害原告之著作權：
　　⒈臉書使用條款第2.4條規定：「當您以『公開』設定發佈內容
      或資料時，即代表您允許所有人（包括Facebook以外的人
      士）存取或使用該資料，並且將之與您聯想在一起（例如
      ，您的名字和大頭貼照）」（本院卷第59頁）。因此，依
      上開條款約定，當臉書用戶以公開方式設定發布內容或資
      料時，則臉書用戶同意所有人存取或使用臉書用戶之姓名
      、大頭貼等資料。
　　⒉原告主張被告未經其同意，擅自取得原告頭貼照片使用，
      已侵害原告著作權，然就被告係於何處擅自取得並未舉證
      以實其說；又倘如原告所指，被告可能係自其公開之臉書
      封面相片上取得原告頭貼照片（109年度重簡字第2338號
      卷第13頁）後加以P圖，因原告於使用臉書時既已同意所
      有人存取或使用其公開之姓名、大頭貼等資料，則被告取
      得或重製原告頭貼照片，自無侵害原告之著作權可言。況
      且，從原告頭貼照片觀之，可知係原告以攝影機鏡頭置於
      面前，按下快門所拍得含本人正面五官、手與手錶之照片
      ，未見有何獨特之構圖、角度、光亮、速度進行選擇及調
      整，足見為原告單純以機器對於自己之自拍，屬單純機械
      式人、物之再現，並未達到一定之創意高度，亦非屬著作
      權所保護之攝影著作，自無從主張著作權。
　　⒊準此，原告主張被告取得原告頭貼照片已侵害其著作權，
      即屬無據。
（二）被告使用原告頭貼照片修改成系爭照片並用於前揭角色帳
      號之頭像，係故意侵害原告之肖像權：
　　⒈按肖像為個人形象及個性之表現，屬重要人格法益之一種，是民法第195條第1項「其他人格法益」應包括肖像權在內。又肖像權係個人對其肖像是否製作、使用、公開之自主權利，如未經他人同意，擅自使用他人照片進行修改，而對於肖像權人選擇對外呈現之形象產生不良影響，自構成對肖像權之侵害。次按人格權侵害責任之成立以「不法」為要件；而不法性之認定，採法益衡量原則，就被侵害之法益、加害人之權利及社會公益，依比例原則而為判斷；倘衡量之結果對加害人之行為不足正當化，其侵害即具有不法性（最高法院103年度台上字第1611號判決要旨參照）。
　　⒉經查，原告主張其於前開網路遊戲中使用自行拍攝原告頭
      貼照片作為所創遊戲角色ID「○○○○」之頭像使用，且被告
      於該遊戲內創設與原告ID名稱相似之遊戲角色「○○○○」、
      「○○○○」、「○○○○」，並以系爭照片作為上開角色之頭像
      使用，此為兩造所不爭執，並有原告提出之網路遊戲畫面
      圖片可佐（109年度重簡字第2338號卷第17至21頁），堪
      認屬實。由於原告並非公眾人物，而原告將其頭貼照片作
      為遊戲角色之頭像，具有體現其個人選擇及價值之自我價
      值體現，屬於其他人格法益即肖像權所保護對象，自應予
      以尊重。惟依被告於前揭三個角色使用頭像即系爭照片，
      對照原告頭貼照片觀之，原告之臉部已被P圖修改成戴黑
      框眼鏡並露出大暴牙之特徵，顯然被告係刻意以醜化方式
      惡意攻擊原告，已違背原告於該遊戲中使用其頭像作為辨
      識之目的，不具有正當化之原因，且該線上遊戲為公開，
      此為兩造不爭執（本院卷第156頁），任何參與該遊戲之
      不特定人均可在該網路遊戲上對於系爭照片共見共聞，自
      足以詆毀並損害原告選擇對外呈現之形象，而故意不法侵
      害原告之肖像權。
　　⒊被告雖辯稱系爭照片乃是其取自網路名人「○○○」，並非其
      所P圖修改，且系爭照片與原告頭貼照片並不相似，看不
      出為原告本人，被告使用前揭角色登入時間為清晨，且需
      滑鼠指標移到人物角色上面才看得到等等。惟查：
　　　⑴經比對系爭照片與原告頭貼照片，除前述被修改之黑框
        眼鏡及大暴牙特徵之外，兩者衣服顏色、手勢、背景及
        手錶等，系爭照片均與原告頭貼照片相同，原告係隨機
        自拍之頭貼照片，殊難想像恰巧會有與原告自拍照片相
        同之衣服顏色、手勢、背景及穿戴物相同之網路照片可
        用，況迄今未見被告提出由網路查找網路名人「○○○」
        圖片，其衣著顏色、手勢、背景或穿戴物與原告頭貼照
        片相同之證據，堪認系爭照片應係被告修改原告頭貼照
        片而來，並非隨意自網路取得之「○○○」照片。
　　　⑵又縱被告使用前揭角色登入時間為清晨，且需滑鼠指標
        移到人物角色上面才看得到系爭照片，然兩造既不爭執
        該線上遊戲屬於公開性質，任何人均得進入遊玩，縱被
        告登入時間為清晨或需以滑鼠指標點選角色呈現頭像，
        均不影響任何參與該遊戲之不特定人對於系爭照片處於
        可共見共聞之狀態，而足以損害原告之形象。
　　　⑶至被告辯稱修改後之系爭照片與原告本人不像，惟被告
        乃違背原告對其肖像使用目的之權利，是否與原告本人
        相似，並不影響被告侵害原告肖像權之認定。準此，被
        告上揭所辯均不足採。
（三）原告得請求之損害賠償及賠償金額之認定如下：
　　⒈按不法侵害他人之身體、健康、名譽、自由、信用、隱私
      、貞操，或不法侵害其他人格法益而情節重大者，被害人
      雖非財產上之損害，亦得請求賠償相當之金額，民法第19
      5條第1項前段定有明文。所謂情節重大，宜從使用場合、
      使用目的等綜合判斷，倘使用他人照片係基於詆毀或醜化
      之目的，應係出於惡意，堪認其情節應屬重大。本件被告
      自承與原告之前曾有買賣遊戲道具之糾紛（本院卷第158
      頁），被告使用原告頭貼照片修改成系爭照片，顯係基於
      其個人情緒發洩，刻意醜化原告，並於不特定多數人可共
      見共聞之網路遊戲，作為遊戲之角色頭像使用，佐以使用
      與原告角色ID相似之名稱，顯有意圖詆毀並損害原告之形
      象，應認被告侵害原告肖像權之情節重大，則原告自得請
      求被告賠償非財產上之損害。
　　⒉按不法侵害他人之人格權，被害人受有非財產上損害，請
      求加害人賠償相當金額之慰撫金時，法院對於慰撫金之量
      定，應斟酌實際加害情形、所造成之影響、被害人痛苦之
      程度、兩造之身分地位、經濟情形及其他各種狀況，以核
      定相當之數額（最高法院47年台上字第1221號、51年台上
      字第223號判決先例參照）。爰審酌被告將系爭照片使用
      於其所創設與原告角色ID相似之三組帳號，意圖藉此妨礙
      原告形象，使原告受有相當之精神痛苦，而依原告所提供
      遊戲截圖畫面中央下方對話窗上所示時間，可知被告使用
      前揭三帳號時間為2020-08-19 04：51：04至2020-08-19 
      10：20：08（本院卷第25至28頁），原告為長庚大學碩士
      肄業，現在是研發人員，目前月薪約32,000元；被告就讀
      萬能大學企業管理系（見本院卷第158 頁），以及被告侵
      害原告肖像權之時間尚短，實難認原告之憂鬱症與被告之
      行為有關等等一切情狀，認原告所受非財產上損害，應以
      10,000元為適當，原告逾此所為請求，則屬過高，不應准
      許。
五、綜上所述，本件原告主張被告侵害原告之肖像權，核屬有據
    ，被告否認侵害原告肖像權，並非有理。從而，原告請求被
    告給付10,000元，為有理由，應予准許。至原告逾此部分之
    請求，即無理由，應予駁回。
六、假執行之宣告：
　　兩造雖然均陳明願供擔保請准為宣告假執行或免為假執行，
    經核本判決所命被告給付之金額未逾50萬元，本應依職權宣
    告假執行，並依被告之聲請，准其為原告預供擔保後得免為
    假執行。至原告敗訴部分，其假執行之聲請即失所依附，應
    一併駁回之。
七、本件訴訟事證已明確，兩造當事人其餘的主張或攻擊防禦方
    法及證據，經本院詳細審酌後，並不會影響本件判決之結果
    ，所以不再一一論述，附此敘明。
八、結論：本件原告之訴為一部有理由、一部無理由，依智慧財
    產案件審理法第1條，民事訴訟法第79條、第389條第1項第5
    款、第392條第2項，判決如主文。　　
中　　華　　民　　國　　110 　年　　9 　　月　　14　　日
                          智慧財產第三庭
                                  法  官　吳俊龍
以上正本係照原本作成。
如對本判決上訴，須於判決送達後20日內向本院提出上訴狀。 
如委任律師提起上訴者，應一併繳納上訴審裁判費。
中　　華　　民　　國　　110 　年　　9 　　月　　24　　日
　　  　　　　　　　　　　　　　　書記官　蔣淑君